【裁判字號】    97,抗,1576
【裁判日期】    970930
【裁判案由】    強制執行
【裁判全文】
臺灣高等法院民事裁定                  97年度抗字第1576號
抗  告  人  乙○○
代  理  人  沈明達    律師
上列抗告人因與相對人甲○○等間強制執行事件，對於中華民國
97年9月1日臺灣臺北地方法院97年度執字第70161號所為裁定提
起抗告，本院裁定如下：
    主      文
原裁定廢棄。
    理      由
一、本件抗告意旨略以：抗告人持臺灣臺北地方法院90年度重訴
    字第180號、臺灣高等法院90年度重上字第401號、最高法院
    92年台上字2248號確定判決為執行名義，聲請原法院為強制
    執行。本件執行名義有「被告 (即相對人)應於原告 (即抗
    告人)將如附表所示之不動產移轉登記返還予被告之同時，
    給付原告新臺幣壹億參仟萬元」之對待給付。該移轉登記需
    相對人等人之行為，債權人實行提出給付，依民法第235條
    但書規定，得以準備給付之事實通知相對人以代提出使條件
    成就而開始強制執行。抗告人已以準備移轉登記返還本件土
    地之事實以郵局存證信函通知相對人，依法債權人聲請強制
    執行之條件視為已成就，自得開始強制執行。又對待給付之
    判決，性質上屬於開始強制執行之要件，此項要件是否具備
    ，執行法院應依職權加以審查，且屬可補正之情形，依強制
    執行法第30條之1準用民事訴訟法第249條第1項但書之規定
    ，應先定期命補正，尚不得逕予駁回強制執行之聲請。原執
    行法院未予抗告人限期補正之機會，逕予裁定駁回，自有不
    當，請求廢棄原裁定等語。
二、按執行名義有對待給付者，以債權人已為給付或已提出給付
    後，始得開始強制執行。強制執行法第4條第3項定有明文。
    又債務人非依債務本旨實行提出給付者，不生提出之效力。
    但債權人預示拒絕受領之意思，或給付兼需債權人之行為者
    ，債務人得以準備給付之事情，通知債權人，以代提出。民
    法第235條亦定有明文。
三、經查，抗告人執臺灣臺北地方法院90年度重訴字第180號、
    本院90年度重上字第401號、最高法院92年台上字2248號確
    定判決為執行名義據以請求強制執行，本件執行名義為「被
    告(即相對人)應於原告 (即抗告人)將如附表所示之不動產
    移轉登記返還予被告之同時，給付原告新臺幣壹億參仟萬元
    ，…。」，即屬為有對待給付之執行名義，核諸上開規定，
    以抗告人已為給付或已提出給付後，始得開始強制執行。是
    本件抗告人辦理移轉系爭不動產登記予相對人，兼需相對人
    之行為，依民法第235條但書規定，得以準備給付之事實通
    知相對人，以代提出，使條件成就而開始強制執行。是抗告
    人既已提出就準備移轉登記返還系爭土地予相對人之事情通
    知相對人，此有土地所有權狀及郵局存證信函在卷可稽 (見
    原法院卷附證三)，原法院未審查上開存證信函已否送達相
    對人，抗告人聲請強制執行之條件是否可視為已成就，即逕
    行裁定駁回其聲請，於法顯有未合。抗告意旨指摘原裁定不
    當，求予廢棄，為有理由，應由本院予以廢棄，發回原法院
    更為適法之處理。
四、據上論結，本件抗告為有理由，爰裁定如主文。
中    華    民    國    97    年    9     月    30    日
                    民事第十三庭
                        審判長法  官  黃騰耀
                              法  官  周舒雁
                              法  官  陳姿岑
正本係照原本作成。
本裁定除以適用法規顯有錯誤為理由，並經本院許可外，不得再
抗告。如提起再抗告，應於收受後10日內委任律師為訴訟代理人
向本院提出再抗告狀。並繳納再抗告費新台幣１千元。
中    華    民    國    97    年    10    月    6     日
                              書記官  黃慶霽


司法院資訊處製作；財團法人民間司法改革基金會備份。
